最高法院民事裁定　　　　　　九十四年度台上字第一０四七號
　　上　訴　人　南峰國際股份有限公司
　　　　　　　　　　　　號
　　法定代理人　邱順鐘
　　訴訟代理人　許博堯律師
　　被 上訴 人　甲○○
　　　　　　　　　　　　巷16.
　　　　　　　　指定送達代收人.
　　　　　　　　　　　　　　　.
上列當事人間請求返還價金事件，上訴人對於中華民國九十二年
十一月二十五日臺灣高等法院臺中分院第二審判決（九十二年度
上字第二四二號），提起上訴，本院裁定如下：
    主  文
上訴駁回。
第三審訴訟費用由上訴人負擔。
    理  由
按上訴第三審法院，非以原判決違背法令為理由，不得為之。又
提起上訴，上訴狀內應記載上訴理由，其以民事訴訟法第四百六
十九條所定事由提起第三審上訴者，應於上訴狀內表明：原判決
所違背之法令及其具體內容、暨依訴訟資料合於該違背法令之具
體事實。其依同法第四百六十九條之一規定提起上訴者，並應具
體敘述為從事法之續造、確保裁判之一致性或其他所涉及之法律
見解具有原則上重要性之理由。同法第四百六十七條、第四百七
十條第二項分別定有明文。而依同法第四百六十八條規定，判決
不適用法規或適用不當者，為違背法令；依同法第四百六十九條
規定，判決有該條所列各款情形之一者，為當然違背法令。是當
事人提起第三審上訴，如合併以同法第四百六十九條及第四百六
十九條之一之事由為上訴理由時，其上訴狀或理由書應表明該判
決所違背之法令條項，或有關判例、解釋字號，或成文法以外之
習慣或法理等及其具體內容，暨係依何訴訟資料合於該違背法令
之具體事實，並具體敘述為從事法之續造、確保裁判之一致性或
其他所涉及之法律見解具有原則上重要性之理由。如未依上述方
法表明，或其所表明者與上開法條規定不合時，即難認為已合法
表明上訴理由，其上訴自非合法。本件上訴人對於原判決提起第
三審上訴，雖以該判決違背法令為由，惟核其上訴理由狀所載內
容，係就原審取捨證據、認定事實及解釋契約之職權行使所論斷
：被上訴人於民國七十八年十二月二十三日與上訴人訂約，向上
訴人購買南峰高爾夫俱樂部會員證，計入會保證金新台幣（下同
）二十萬元，營業保證金一百六十二萬元，已經付款完畢。系爭
契約第二項第五款明定被上訴人「於契約日起二年內不能完成球
場……則入會保證金及營業保證金得全額無息退還。」，契約第
二項第七款定明「本公司建造球場二十七洞完成」。是本件契約
明定上訴人應完成二十七洞，並以上訴人不能完成二十七洞為被
上訴人解除權保留之特約，但上訴人於兩造簽約後，未即時於七
十九年法令管制球場增設之前，提出設置二十七洞球場之申請，
僅完成十八洞之球場，迄今上訴人仍不能完成二十七洞之球場，
顯係未按契約本旨為給付，已屬違約。又本件買賣契約標的為擊
球之權利及享受該球場所提供之服務，無所謂危險移轉及交付，
且上訴人自承其僅受限於法令限制暫時建造提供十八洞之球場，
而未完成契約義務，自不能因此即謂被上訴人尚須自上訴人未完
全提出給付時，即須即時檢查其物有無瑕疵，否則被上訴人之契
約解除權因已逾六個月之除斥期間而消滅。又上訴人自八十二年
十月四日被上訴人首度至該球場擊球，至九十一年二月五日內政
部仍決議僅准上訴人設置十八洞球場止，一再向被上訴人表示其
仍將建造二十七洞之球場，被上訴人亦多次向上訴人探詢，並無
長期沈默不行使權利之特別情事，即無怠於行使權利之情事，因
而被上訴人行使系爭契約第二條第五款解除權保留之特約，主張
解除兩造系爭契約請求返還全部價金，乃權利之正當行使，並無
違反誠信原則及權利濫用情事。從而，被上訴人以訴狀繕本之送
達為解除契約之意思表示，行使解除契約之回復原狀請求權，請
求上訴人返還一百八十二萬元本息，洵屬有據，應予准許等情，
指摘其為不當，並就原審已論斷者，泛言未論斷，而非表明該判
決所違背之法令及其具體內容，暨依訴訟資料合於該違背法令之
具體事實，更未具體敘述為從事法之續造、確保裁判之一致性或
其他所涉及之法律見解具有原則上重要性之理由，難認其已合法
表明上訴理由。依首揭說明，應認其上訴為不合法。又上訴人所
提行政院體育委員會九十三年三月二十三日函及該會同日高爾夫
球場開放使用證，核係上訴本院後，所提新證物，依民事訴訟法
第四百七十六條第一項規定，本院不得審酌，併此敘明。
據上論結，本件上訴為不合法。依民事訴訟法第四百八十一條、
第四百四十四條第一項、第九十五條、第七十八條，裁定如主文
。
中　　華　　民　　國　九十四　年　　六　　月　　九　　日
                      最高法院民事第三庭
                          審判長法官  朱　錦　娟
                                法官  顏　南　全
                                法官  許　澍　林
                                法官  袁　靜　文
                                法官  陳　淑　敏
      本件正本證明與原本無異
                                      書  記  官
中　　華　　民　　國　九十四　年　　六　　月　二十二　日
                                                      Ｅ
